---
title: "Домашняя работа по продвинутой визуализации данных"
author: "Касьянова Мария"
date: "2024-11-14"
output: html_document
---

```{r setup, include=FALSE}
knitr::opts_chunk$set(echo = TRUE, message = FALSE, error = FALSE, fig.width = 14)

library(tidyverse)
library(dplyr)
library(ggplot2)
library(ggpubr)
library(factoextra)
library(FactoMineR)
library(ggbiplot) 
```

## 1. Предобработка данных

```{r}
theme_set(theme_minimal())

birth_weight_orig <- readRDS("very_low_birthweight.RDS")

birth_weight <- birth_weight_orig %>% 
  select_if( ~ sum(is.na(.)) < 100) %>% 
  na.omit() %>% 
  mutate(across(c(race, inout, delivery, sex, dead, twn, vent, pneumo, pda, cld), ~ as.factor(.)))
```

## 2. Числовые переменные

```{r, fig.width=16}
birth_weight %>%
  select(where(is.numeric))%>%
  pivot_longer(everything())%>%
  ggplot(aes(x = value))+
  geom_density(fill = "lightblue")+
  facet_wrap(~name, scales = "free")
```


Удалим выбросы: 

```{r, fig.width=16}
remove_outlier <- function(column) {
  Q <- quantile(column, probs=c(.25, .75))
  iqr <- IQR(column)
  column <- replace(column, column < (Q[1] - 1.5*iqr) | column > (Q[2]+1.5*iqr), NA)
  return(column)
}

bw_clean <- birth_weight %>%
  mutate(across(where(is.numeric), ~ remove_outlier(.x)))

bw_clean %>%
  select(where(is.numeric))%>%
  pivot_longer(everything())%>%
  ggplot(aes(x = value))+
  geom_density(fill = "lightblue", na.rm = T)+
  facet_wrap(~name, scales = "free")
```


Раскрасим переменные в зависимости от значения inout:

```{r, fig.width=16}
bw_clean %>%
  select(where(is.numeric) | inout)%>%
  pivot_longer(!inout)%>%
  ggplot(aes(x = value, fill = inout))+
  geom_density(alpha = 0.2, na.rm = T)+
  facet_wrap(~name, scales = "free")
```


## 3. lowph vs inout 

```{r, fig.width=16, message=FALSE, warning=FALSE}
bw_clean  %>% 
  ggplot(aes(y = lowph, fill = inout))+
  geom_boxplot()
```
Для сравнения средних значений переменной lowph в двух группах, объем которых не меньше 80, используем t-тест с поправкой Уэлча (функция t_test с настройками по умолчанию).

```{r}
library(rstatix)
bw_clean %>% t_test(lowph ~ inout)%>%flextable::flextable()
```

Между группами наблюдается статистически значимое различие в уровнях pH, что может быть связано с разницей в выживаемости тех младенцев, которые родились в Дьюке, и тех, которые были транспортированы (у родившихся в Дьюке, возможно, выше как pH, так и выживаемость). Однако, чтобы проверить данное предположение, необходимо отдельно сравнить уровни выживаемости между группами, ведь различия могут быть вызваны и иными причинами.

## 4. Корреляция

```{r}
library(corrplot)

bw_num <- bw_clean  %>% 
  select(where(is.numeric) & !birth & !year & !exit)%>% 
  na.omit()

bw_num%>% 
  cor()%>% 
  corrplot.mixed(order = 'AOE')

```
```{r}
library(GGally)

bw_num%>% 
  ggpairs(progress = F)
```

## 5. Иерархическая кластеризация


```{r}
library(pheatmap)
bw_num_scaled <- scale(bw_num)
bw_num_dist <- dist(bw_num_scaled)

res.hc <- hclust(bw_num_dist, method = "ward.D2")
plot(res.hc)
grp <- cutree(res.hc, k = 3)
rect.hclust(res.hc, k = 3, border = 2:5)
```

Я бы выделила в полученной иерархической структуре три больших кластера (обведены рамками)

## 6. Иерархическая кластеризация + heatmap

```{r}
pheatmap(bw_num_scaled, 
         show_rownames = FALSE, 
         clustering_distance_rows = bw_num_dist,
         clustering_method = "ward.D2", 
         cutree_rows = 3,
         cutree_cols = length(colnames(bw_num_scaled)),
         angle_col = 45, 
         main = "Dendrograms for clustering rows and columns with heatmap")
```

Данный график демонстрирует нам структуру наших данных. Мы видим, что детей можно разделить на три примерно равных по объему кластера, однако они достаточно неоднородны, что может говорить о том, что на самом деле нужно выделять другое количество групп. 

Если же говорить о переменных, то наиболее близкими друг к другу являются вес при рождении и гестационный возраст, а наиболее далеким от всех остальных переменных - количество дней, проведенных в больнице. Оставшиеся три переменные имеют почти что одинаковое положение в данной структуре. Это может объясняться тем, что вес и возраст положительно скоррелированы, причем коэффициент их корреляции наибольший из всех попарных корреляций. А количество дней, проведенных в больнице, отрицательно скоррелировано со всеми остальными переменными.

## 7. РСА

Проведем РСА анализ:
```{r}
library(FactoMineR)
bw.pca <- prcomp(bw_num_scaled, scale = F)
summary(bw.pca)
```
Мы видим, что первые две компоненты суммарно объясняют больше половины  дисперсии (61%), а чтобы объяснить не меньше 90%, нужно использовать 5 компонент. 

```{r}
fviz_eig(bw.pca, addlabels = T)
```


Наибольший вклад в первые две компоненты вносят вес и гестационный возраст (наиболее значимые для первой компоненты), а также количество тромбоцитов (наибольший влад во вторую компоненту)

```{r}
fviz_pca_var(bw.pca, col.var = "contrib")
```


```{r, fig.width=16}
contrib_1 <- fviz_contrib(bw.pca, choice = "var", axes = 1) # 1
contrib_2 <- fviz_contrib(bw.pca, choice = "var", axes = 2) # 2

ggarrange(plotlist = list(contrib_1, 
                          contrib_2),
          ncol = 1)
```


## 8. biplot

Построим biplot для РСА:
```{r, fig.width=16}
library(ggbiplot)

bw <- bw_clean  %>% 
  na.omit() %>% 
  rowid_to_column("id")

bipl <- ggbiplot::ggbiplot(bw.pca, 
         scale=0, 
         groups = as.factor(bw$dead), 
         ellipse = T,
         alpha = 0.3) +
  theme_minimal()

bipl
```

## 9. Plotly

А также переведем его в "plotly":
```{r, message=FALSE, error=FALSE, warning=FALSE, fig.width=16}
library(plotly)

bipl <-bipl+
  geom_point(data = bipl$data, aes(text = paste0("id: ", bw$id)), alpha=0)

ggplotly(bipl, tooltip = "text", width = 800)
```

## 10.Интерпретация

Про проведении РСА нам удалось перейти в новую систему координат, избавившись от значительной скоррелированности в исходных переменных. При этом первые два измерения в новой системе объясняют 61% дисперсии данных (достаточно высокий показатель), а наибольший вклад в эти две новые координаты вносят вес, возраст и количество тромбоцитов. Мы визуализировали в новой плоскости совместное распределение данных и переменных, которые разбиваются на две группы: умерших и выживших. Делать вывод об ассоциации смертности с исходными переменными в данном случае не вполне корректно, так как мы видим лишь проекции многомерных данных и исходных переменных на двумерную плоскость, а значит теряем значительную часть информации.

## 11. UMAP

Приведем наши данные к размерности 2 с помощью UMAP и визуализируем результат:
```{r, message=FALSE,warning=FALSE}
library(tidymodels)
library(embed)

umap_prep <- recipe(~., data = bw_num) %>% # "техническая" строка, нужная для работы фреймворка tidymodels
  step_normalize(all_predictors()) %>% # нормируем все колонки
  step_umap(all_predictors()) %>%  # проводим в UMAP
  prep() %>%  # "техническая" строка, нужная для работы фреймворка tidymodels. Мы выполняем все степы выше 
  juice() # Финальная строка - приводим результаты UMAP к стандартизированному датасету

plot_umap <- umap_prep %>%
  ggplot(aes(UMAP1, UMAP2)) +
  geom_point(aes(color = as.character(bw$dead)),
             alpha = 0.7, size = 2) +
  labs(title = "Исходный вариант", color = NULL) 

plot_umap
```


## 12. Изменение параметров UMAP

Можно заметить, что при изменение параметров программы паттерн изображения точек может кардинально измениться:

```{r, message=FALSE,warning=FALSE}
umap_prep_2 <- recipe(~., data = bw_num) %>% # "техническая" строка, нужная для работы фреймворка tidymodels
  step_normalize(all_predictors()) %>% # нормируем все колонки
  step_umap(all_predictors(),
            neighbors = 5,
            min_dist = 0.05) %>%  # проводим в UMAP
  prep() %>%  # "техническая" строка, нужная для работы фреймворка tidymodels. Мы выполняем все степы выше 
  juice() # Финальная строка - приводим результаты UMAP к стандартизированному датасету


umap_prep_2 %>%
  ggplot(aes(UMAP1, UMAP2))+
  geom_point(aes(color = as.character(bw$dead)),
             alpha = 0.7, size = 2) +
  labs(title = "Вариант с измененными параметрами", color = NULL) 
```


## 13. Пермутация и UMAP

При пермутации 50% и 100% одной из переменных меняется изображение на плоскости UMAP:

```{r, message=FALSE,warning=FALSE, fig.width=16}
bw_num_50 <-  bw_num %>%
  slice(1:244) %>%
  mutate(bwt = sample(bwt))%>%
  bind_rows(bw_num %>%
  slice(245:488))

umap_prep_3  <- recipe(~., data = bw_num_50) %>% # "техническая" строка, нужная для работы фреймворка tidymodels
  step_normalize(all_predictors()) %>% # нормируем все колонки
  step_umap(all_predictors()) %>%  # проводим в UMAP
  prep() %>%  # "техническая" строка, нужная для работы фреймворка tidymodels. Мы выполняем все степы выше 
  juice() # Финальная строка - приводим результаты UMAP к стандартизированному датасету

plot_umap_50 <- umap_prep_3 %>%
  ggplot(aes(UMAP1, UMAP2)) +
  geom_point(aes(color = as.character(bw$dead)),
             alpha = 0.7, size = 2) +
  labs(title = "50% пермутации", color = NULL) 


bw_num_100 <-  bw_num%>%
  mutate(bwt = sample(bwt))

umap_prep_3  <- recipe(~., data = bw_num_100) %>% # "техническая" строка, нужная для работы фреймворка tidymodels
  step_normalize(all_predictors()) %>% # нормируем все колонки
  step_umap(all_predictors()) %>%  # проводим в UMAP
  prep() %>%  # "техническая" строка, нужная для работы фреймворка tidymodels. Мы выполняем все степы выше 
  juice() # Финальная строка - приводим результаты UMAP к стандартизированному датасету

plot_umap_100 <-  umap_prep_3 %>%
  ggplot(aes(UMAP1, UMAP2)) +
  geom_point(aes(color = as.character(bw$dead)),
             alpha = 0.7, size = 2) +
  labs(title = "100% пермутации", color = NULL) 


ggarrange(plotlist = list(plot_umap, 
                          plot_umap_50, 
                          plot_umap_100),
          ncol = 3)
```


А при РСА анализе сокращается доля суммарной дисперсии, объяснененной несколькими первыми главными компонентами. Скорее всего это связано с тем, что вес вносил наибольший вклад в первую компоненту.

```{r, message=FALSE,warning=FALSE}
bw_50.pca <- prcomp(bw_num_50, scale = T)
summary(bw_50.pca)
``` 

```{r, message=FALSE,warning=FALSE}
bw_100.pca <- prcomp(bw_num_100, scale = T)
summary(bw_100.pca)
```


Визуализация точек и biplot также меняются. Мы можем заметить, как с увеличением доли пермутирования сокращается вклад переменной bwt в первые две компоненты:

```{r, fig.width=16}
bipl_50 <- ggbiplot::ggbiplot(bw_50.pca, 
         scale=0, 
         groups = as.factor(bw$dead), 
         ellipse = T,
         alpha = 0.3) +
  theme_minimal()+
  labs(title = "50% пермутации")

bipl_100 <- ggbiplot::ggbiplot(bw_100.pca, 
         scale=0, 
         groups = as.factor(bw$dead), 
         ellipse = T,
         alpha = 0.3) +
  theme_minimal()+
  labs(title = "100% пермутации")


bipl <- bipl +
  labs(title = "Исходный вариант") 

ggarrange(plotlist = list(bipl, 
                          bipl_50, 
                          bipl_100),
          ncol = 3,
          common.legend = TRUE)
```


## 14-15. Анализ чувствительности

Повторим пункты 4-6 для датасета, в котором сразу удалили все строки с пропущенными значениями. При таком подходе все колонки сохранены, но значений получается намного меньше.
```{r}
bw_drop_na <- birth_weight_orig %>% 
  na.omit() %>% 
  mutate(across(c(race, inout, twn, magsulf, meth, toc, delivery, sex, dead, vent, pneumo, pda, cld, pvh, ivh, ipe), ~ as.factor(.)))%>%
  mutate(across(where(is.numeric), ~ remove_outlier(.x))) %>% 
  na.omit()
```

Можно заметить, что изменились коэффициенты корреляции: какие-то увеличились, какие-то уменьшились.
```{r}
bw_drop_na_num <- bw_drop_na  %>% 
  select(where(is.numeric) & !birth & !year & !exit)%>% 
  na.omit()

bw_drop_na_num%>% 
  cor()%>% 
  corrplot.mixed(order = 'AOE')
``` 

Иерархическая кластеризация строк глобально изменилась не сильно:
```{r}
bw_num_scaled <- scale(bw_drop_na_num)
bw_num_dist <- dist(bw_num_scaled)

res.hc <- hclust(bw_num_dist, method = "ward.D2")
plot(res.hc)
grp <- cutree(res.hc, k = 3)
rect.hclust(res.hc, k = 3, border = 2:5)
```
А вот структура соотношения переменных немного другая, например, lowph больше похож на bwt чем apg1 или pltct.

```{r}
pheatmap(bw_num_scaled, 
         show_rownames = FALSE, 
         clustering_distance_rows = bw_num_dist,
         clustering_method = "ward.D2", 
         cutree_rows = 3,
         cutree_cols = length(colnames(bw_num_scaled)),
         angle_col = 45, 
         main = "Dendrograms for clustering rows and columns with heatmap")
```

В РСА сильно упала доля дисперсии, объясняемая первыми компонентами (например, первые две объясняют только 54%, хотя раньше был 61%): 

```{r}
bw.pca <- prcomp(bw_num_scaled, scale = F)
summary(bw.pca)
```
```{r}
fviz_eig(bw.pca, addlabels = T)
```

А группы выживших и умерших сильнее расходятся в новых координата (возможно это связано с тем, что группы стали меньше):

```{r}
bipl_drop_na <- ggbiplot::ggbiplot(bw.pca, 
         scale=0, 
         groups = as.factor(bw_drop_na$dead), 
         ellipse = T,
         alpha = 0.3) +
  theme_minimal()+
  labs(title = "Датасет без удаления столбцов")


ggarrange(plotlist = list(bipl, 
                          bipl_drop_na),
          ncol = 2,
          common.legend = TRUE)
```

```{r, message=FALSE,warning=FALSE}
umap_prep <- recipe(~., data = bw_drop_na_num) %>% # "техническая" строка, нужная для работы фреймворка tidymodels
  step_normalize(all_predictors()) %>% # нормируем все колонки
  step_umap(all_predictors()) %>%  # проводим в UMAP
  prep() %>%  # "техническая" строка, нужная для работы фреймворка tidymodels. Мы выполняем все степы выше 
  juice() # Финальная строка - приводим результаты UMAP к стандартизированному датасету

plot_umap_drop_na <- umap_prep %>%
  ggplot(aes(UMAP1, UMAP2)) +
  geom_point(aes(color = as.character(bw_drop_na$dead)),
             alpha = 0.7, size = 2) +
  labs(title = "Датасет без удаления столбцов", color = NULL) 

ggarrange(plotlist = list(plot_umap, 
                          plot_umap_drop_na),
          ncol = 2)
```


Теперь попробуем заменить пропущенные значения на средние:

```{r}
bw_mean_na <- birth_weight_orig %>% 
  mutate(across(c(race, inout, twn, magsulf, meth, toc, delivery, sex, dead, vent, pneumo, pda, cld, pvh, ivh, ipe), ~ as.factor(.)))%>%
  select_if( ~ sum(is.na(.)) < 100) %>% 
  mutate(across(where(is.numeric), ~ as.double(.)))%>%
  mutate(across(where(is.numeric), ~ replace_na(., mean(., na.rm=TRUE))))%>%
  mutate(across(where(is.numeric), ~ remove_outlier(.x))) %>% 
  na.omit()
```


```{r}
bw_mean_na_num <- bw_mean_na  %>% 
  select(where(is.numeric) & !birth & !year & !exit)%>% 
  na.omit()

bw_mean_na_num %>% 
  cor()%>% 
  corrplot.mixed(order = 'AOE')
``` 

Коэффициенты корреляции изменились не сильно

в иерархической структуре строк один из классов начал чуть сильнее выделяться на фоне двух остальных:
```{r}
bw_num_scaled <- scale(bw_mean_na_num )
bw_num_dist <- dist(bw_num_scaled)

res.hc <- hclust(bw_num_dist, method = "ward.D2")
plot(res.hc)
grp <- cutree(res.hc, k = 3)
rect.hclust(res.hc, k = 3, border = 2:5)
```
Структура и иерархия переменных (столбцов) осталась прежней: 
```{r}
pheatmap(bw_num_scaled, 
         show_rownames = FALSE, 
         clustering_distance_rows = bw_num_dist,
         clustering_method = "ward.D2", 
         cutree_rows = 3,
         cutree_cols = length(colnames(bw_num_scaled)),
         angle_col = 45, 
         main = "Dendrograms for clustering rows and columns with heatmap")
```
В РСА опять же главные компоненты объясняют меньшую долю дисперсии, если сравнивать с исходным вариантом
```{r}
bw.pca <- prcomp(bw_num_scaled, scale = F)
summary(bw.pca)
```

```{r}
fviz_eig(bw.pca, addlabels = T)
```

biplot выглядит аналогично исходному варианту, только вторая компонента поменяла направление и размер единичного отрезка, поэтому график ортажен по горизонтали и точки лежат в промежутке [-3, 3], а не [-2, 2]

```{r}
bipl_mean_na <- ggbiplot::ggbiplot(bw.pca, 
         scale=0, 
         groups = as.factor(bw_mean_na$dead), 
         ellipse = T,
         alpha = 0.3) +
  theme_minimal()+
  labs(title = "Датасет с импутацией данных")


ggarrange(plotlist = list(bipl, 
                          bipl_mean_na),
          ncol = 2,
          common.legend = TRUE)
```
Результаты UMAP не совпадают, хотя можно заметить похожие паттерны взаимного расположения точек:

```{r, message=FALSE,warning=FALSE}
umap_prep <- recipe(~., data = bw_mean_na_num) %>% # "техническая" строка, нужная для работы фреймворка tidymodels
  step_normalize(all_predictors()) %>% # нормируем все колонки
  step_umap(all_predictors()) %>%  # проводим в UMAP
  prep() %>%  # "техническая" строка, нужная для работы фреймворка tidymodels. Мы выполняем все степы выше 
  juice() # Финальная строка - приводим результаты UMAP к стандартизированному датасету

plot_umap_mean_na <- umap_prep %>%
  ggplot(aes(UMAP1, UMAP2)) +
  geom_point(aes(color = as.character(bw_mean_na$dead)),
             alpha = 0.7, size = 2)+
  labs(title = "Датасет с импутацией данных", color = NULL) 

ggarrange(plotlist = list(plot_umap, 
                          plot_umap_mean_na),
          ncol = 2)
```